臺灣新竹地方法院刑事簡易判決　　　100年度竹簡字第933號
聲　請　人　臺灣新竹地方法院檢察署檢察官
被　　　告　林嘉祥　原名黃文.
上列被告因詐欺案件，經檢察官聲請以簡易判決處刑（100年度
偵緝字第421號），本院判決如下：
    主    文
林嘉祥幫助犯共同詐欺取財罪，處有期徒刑月；如易科罰金，
以新臺幣壹仟元折算壹日。緩刑貳年，緩刑期間內應依附表所示
之和解條件向被害人給付。
    犯罪事實及理由
一、犯罪事實：林嘉祥明知行動電話門號之申辦資格並無限制，
    任何人均能自行向電信公司申辦行動電話門號使用，除犯罪
    者為躲避檢警追查外，並無出資購買毫無相關之他人行動電
    話門號之必要，並能預見提供行動電話門號供他人使用，有
    遭他人利用作為詐騙工具之可能性，竟仍基於縱有人以其行
    動電話門號實施詐欺犯罪亦不違背其本意之幫助詐騙集團從
    事詐欺取財行為之不確定故意，於民國98年5 月間之某不詳
    時間，在某不詳地點，將前於98年5 月25日上午11時6 分許
    ，在桃園縣中壢市家樂福中原門市內，提供自己的身分證及
    駕照影本等資料以自己名義申辦之家樂福電信股份有限公司
    電話號碼0000000000號之行動電話門號SIM 卡，交付予真實
    姓名年籍級均不詳之詐欺集團成員甲（下稱「某甲」）之成
    年人。嗣該成年人某甲與所屬詐騙集團取得林嘉祥所有上開
    行動電話門號SIM 卡後，共同基於意圖不法所有之犯意聯絡
    ，先在自由時報上刊登佯稱應徵司機廣告，並以林嘉祥所交
    付上開0000000000號行動電話門號作為聯繫電話，適有嚴惟
    程、賴學龍（賴學龍所涉幫助詐欺罪嫌，業經臺灣臺中地方
    法院以99年度中簡字第1249號判決在案，復經同院以99年度
    中簡上字第535 號判決駁回上訴確定在案）在自由時報上見
    到該應徵司機之廣告，遂撥打所載聯絡電話0000000000號與
    該詐欺集團成員聯絡，該詐欺集團某成員便聯繫、指示嚴惟
    程、賴學龍應交付帳戶以應徵工作，嚴惟程、賴學龍乃各自
    於98年6 月8 日上午某時及98年6 月9 日下午某時，在臺中
    市○區○○路4 段133 號之南華大飯店門口前，嚴惟程將其
    不知情之配偶張惠如前所申設之華南商業銀行南臺中分行（
    下稱華南南臺中分行）帳號為000000000000號帳戶之金融卡
    、賴學龍將前向合作金庫商業銀行大里分行（下稱合庫大里
    分行）所申設帳號為0000000000000 號帳戶之金融卡，交付
    該由詐欺集團真實姓名年籍不詳自稱為「林大哥」之成年男
    子指派到達上開現場之廖吉明（所涉詐欺罪嫌，業經臺灣臺
    中地方法院以99年度易字第1213號判決在案）。該詐欺集團
    取得前開嚴惟程及賴學龍所交付金融卡後，分別為下列之犯
    行：
（一）由1 名真實姓名年籍資料均不詳之成年人，於98年6 月9
      日下午5 時許，撥打電話予在苗栗縣頭份鎮成功里19鄰寶
      樹別莊139 號之陳淑君，佯稱先前在MOMO電視購物購買之
      拖把，於簽收時簽單誤勾選為分期付款，需依其指操作自
      動櫃員機以取消設定云云，致陳淑君信以為真而陷於錯誤
      ，於98年6 月9 日晚上某時許，在苗栗縣頭份鎮○○路上
      土地銀行操作自動櫃員機，致轉出新臺幣（下同）29,984
      元（另需支付17元手續費）至上揭詐騙集團成員取得之賴
      學龍合庫大里分行0000000000000 號帳戶內，並另存款部
      分金額至其他帳戶，該犯罪集團成員即以此方式詐騙財物
      得手。嗣因陳淑君察覺有異，報警處理，始悉循線上情。
（二）由1 名真實姓名年籍資料均不詳之成年人，於98年6 月9
      日晚間7 時30分許，撥打電話予余美惠，佯稱先前在MOMO
      電視購物購買之產品，以信卡付款時簽單勾選有誤，需依
      其指操作自動櫃員機以更正云云，致余美惠信以為真而陷
      於錯誤，於98年6 月9 日晚上10時許，在新北市○○區○
      ○路2 段211 號之華南銀行內，以無摺現金存款之方式先
      後存入72,000元、79,000元至上揭詐騙集團成員取得之嚴
      惟程所交付張惠如華南南臺中分行000000000000號帳戶內
      ，並另存款部分金額至其他帳戶，該犯罪集團成員即以此
      方式詐騙財物得手。嗣因余美惠察覺有異，報警處理，始
      悉循線上情。
二、案經臺灣臺中地方法院檢察署檢察官自動檢舉簽分後呈請臺
    灣高等法院檢察署檢察長核轉臺灣新竹地方法院檢察署檢察
    官偵查後聲請簡易判決處刑。
三、理由：
    訊據被告林嘉祥坦稱電話號碼0000000000號行動電話門號是
    伊於98年5 月間申請的，惟辯稱伊未將該電話號碼門號提供
    或販賣他人使用，電話號碼0000000000號行動電話門號伊在
    申請後還沒用就遺失了云云（見臺灣新竹地方法院檢察署10
    0 年度偵緝字第315 偵查卷第26、27、33、34頁）。經查：
（一）本件電話號碼0000000000號行動電話門號係被告林嘉祥向
      家樂福電信股份有限公司於98年5 月25日上午11時6 分申
      請等情，除據被告林嘉祥前述所為之供述外，亦有家樂福
      電信股份有限公司行動電話門號0000000000號之門號申請
      書影本1 份紙在卷可稽（見臺灣臺中地方法院檢察署98年
      度核退字1433號偵查卷影卷第110 頁）。而詐騙集團成員
      在自由時報刊登佯稱應徵司機廣告，係留下電話號碼0000
      000000號行動電話門號做為聯絡電話，致證人嚴惟程、賴
      學龍因而遂撥上開聯絡應徵工作，而分別交付華南南臺中
      分行帳戶之金融卡及合作金庫商業銀行大里分行帳戶金融
      卡，嗣後被害人陳淑君受騙後因而轉帳29,984元至證人賴
      學龍合庫大里分行0000000000000 號帳戶內，被害人余美
      惠受騙後則以現金存入72,000元、79,000元至證人嚴惟程
      之配偶張惠如華南南臺中分行000000000000號帳戶內等情
      ，除有證人嚴惟程、賴學廣、廖明吉於警詢及偵查中之供
      述（見臺中市警察局第三分局中分三偵字第0980014730號
      偵查卷第2 至7 、18至21、28至31頁，臺灣臺中地方法院
      檢察署98年度偵字第19161 號偵查卷第26至35頁）、被害
      人陳淑君、余美惠於警詢中之指述（見臺中縣警察局霧峰
      分局中縣霧警偵字第0980052642號偵查卷第9 至11頁，臺
      中市警察局第三分局中分三偵字第0980014730號偵查卷第
      22、23頁），亦有證人嚴惟程、賴學龍所提供自由時報上
      所登廣告影本各1 紙（見臺中縣警察局霧峰分局中縣霧警
      偵字第09800526 42 號偵查卷第8 頁，臺中市警察局第三
      分局中分三偵字第0980014730號偵查卷第17頁）、被害人
      陳淑君提供之臺灣土地銀行存摺內頁影本1 紙、合作金庫
      商業銀行大里分行98年7 月15日合庫大里存字第09800030
      82號函所附證人賴學龍000000000000號帳號申請資料及往
      來交易明細各1 份、內政部警政署反詐騙諮詢專線紀錄表
      、苗栗縣警察局頭份分局頭份派出所受理各類案件紀錄表
      、受理詐騙帳戶通報警示簡便格式表、金融機構聯防機制
      通報單、受理刑事案件辦案三聯單各1 份（見臺中縣警察
      局霧峰分局中縣霧警偵字第0980052642號偵查卷第18至46
      、52頁），及被害人余美惠提供之華南銀行自動櫃員機交
      易明細表2 紙、華南商業銀行南臺中分行98年6 月30日（
      98）華南中存字第250 號函所附帳號為000000000000帳戶
      開戶資料及存款往來明細表各1 份、張惠如之存摺內頁影
      本、內政部警政署反詐騙諮詢專線紀錄表、臺北縣政府警
      察局新莊分局中港派出所受理各類案件紀錄表、受理詐騙
      帳戶通報警示簡便格式表各1 份（見臺中市警察局第三分
      局中分三偵字第0980014730號偵查卷第24、33、34至39、
      46至49頁）。是認前揭真實姓名年籍不詳之成年人某甲與
      所屬詐騙集團成員確有以被告林嘉祥所申請之電話號碼00
      00000000號行動電話門號作為渠等詐欺取財犯行供作證人
      嚴惟程、賴學龍聯絡而提供帳戶金融卡供被害人轉帳匯款
      使用無訛。
（二）被告林嘉祥固以其所申辦之電話號碼00000000000 號行動
      電話門號遺失等語置辯。然查：一般人遺失行動電話門號
      （SIM 卡），為避免他人盜打，應會立刻向電信公司進行
      掛失手續，重新申請補發新卡，縱使預付卡性質之行動電
      話門號（SIM 卡），其遺失後損失之金額有限，然為避免
      不明人士拾得後為不法用途，亦應向電信業者辦理掛失，
      然被告林嘉祥於遺失系爭行動電話門號（SIM 卡）之後，
      竟完全置之不理，且從未辦理掛失，顯與常情不符，且查
      被告林嘉祥自承經濟狀況不佳，益證被告林嘉祥申辦系爭
      行動電話並非作為親友聯絡之正常用途，動機並不單純。
      又常人遺失手機或SIM 卡，遭人撿拾盜打門號雖時有聽聞
      ，然恰巧為詐欺集團成員撿拾，或恰為有心人撿拾轉賣詐
      欺集團使用，依首開說明之一般經驗法則及吾人之日常生
      活經驗，機率則遠遠較小。本案觀諸證人嚴惟程、賴學龍
      上開證述內容，渠等係於98年6 月8 、9 日看到自由時報
      上應徵司機之廣告係以被告林嘉祥之系爭電話聯絡，意即
      被告林嘉祥於98年5 月25日申請系爭行動電話後，該電話
      於同年6 月8 日即遭詐欺集團使用，且被告林嘉祥亦自該
      行動電話門號尚未使用就遺失（見臺灣新竹地方法院檢察
      署100 年度偵緝字第315 號偵查卷第27頁），其間相距僅
      數天，倘謂該門號一經遺失即遭詐欺集團撿拾取得使用，
      實在過於巧合。再自詐欺集團之角度觀之，其等利用他人
      行動電話門號掩飾自己身分，雖然可能事先蒐集許多電話
      隨時替代使用，然絕不致於輕率使用一個在路上拾得，或
      向拾（竊）得他人SIM 卡之人購買此等隨時可能遭原持有
      人申請停話或報警之行動電話門號，作為其等犯罪之聯絡
      工具，蓋購買蒐集人頭電話不僅需要花費許多成本，且電
      話詐騙此一新型社會犯罪型態，自收購人頭帳戶、撥打電
      話實施詐騙、指定被害人匯款帳戶、自人頭帳戶提領款項
      、取贓分贓等階段，需由多人縝密分工，相互聯絡配合方
      能完成，詐欺集團使用之人頭電話倘任意遭到停話無法使
      用，不僅會影響成員內部工作之聯絡順遂，對外則可能容
      易使被害人懷疑而起戒心，導致大費周章實施之詐欺犯行
      ，僅因其中一個環節成員所使用之門號遭原持有人辦理停
      話，而功虧一簣。又一般人遺失手機及SIM 卡，為避免他
      人盜打，應會立刻向電信公司進行掛失手續，重新申請新
      卡使用，縱使預付卡性質之SIM 卡僅卡內剩餘殘值會遭到
      盜打，然因遺失者原來之行動電話門號仍須繼續使用，否
      則親友之聯繫管道即有可能中斷，故一般人縱使預付卡遺
      失，亦會進行掛失手續，更甚者，倘原門號持有人處事更
      為謹慎小心，為避免門號遭到他人非法使用，更可能於遺
      失或失竊時立即報警處理，警察即會依行動電話發射訊號
      顯示之手機序號，循線查獲拾得者或竊得者，不法人士倘
      使用此等電話，僅係徒增為警查獲之風險而已。詐欺集團
      成員既知利用他人之電話掩飾真實身分，均非愚昧之人，
      對於上開社會常情均應知之甚詳，在此情形下，其等為確
      信所使用犯罪之行動電話原持有人不會掛失或報警，確定
      其等能自由使用該電話，衡情必會以向原持有人收購，或
      以其他代價取得原門號持有人之同意方才會使用。是以被
      告林嘉祥前揭所辯顯屬卸責之詞，要無足採。
（三）按刑法上之故意，分為直接故意（確定故意）與間接故意
      （不確定故意），「行為人對於構成犯罪之事實，明知並
      有意使其發生者」為直接故意；又「行為人對於構成犯罪
      之事實，預見其發生而其發生並不違背其本意者」為間接
      故意，刑法第13條第1項、第2項定有明文。茲衡諸常情，
      今日申辦行動電話門號為個人通訊之工具，且並無任何特
      殊之限制，一般民眾皆得以自己之證件自由向電信公司申
      辦，並得同時在不同電信公司申辦請多筆行動電話門號使
      用，乃眾所週知之事實，而「預付卡」、「易付卡」、「
      易通卡」、「行動會員卡」等以購買一定金額之點數，作
      為撥打電話所用話資之行動電話門號類型更因具申請簡便
      ，且不易追查持用人之真實姓名資料等特性，而常為詐騙
      集團作為詐欺不特定民眾所用之工具。是依一般人之社會
      生活經驗，倘行動電話門號係供合法使用，本可自行向電
      信公司申辦使用，而無向他人索取行動電話門號之必要。
      苟見陌生人不以自己名義向電信公司申辦，反以其他方式
      向不特定人蒐集收購他人之行動電話門號使用，衡情應能
      懷疑蒐集收購行動電話門號之人，其目的在於掩飾或逃避
      檢警偵查犯罪；則被告林嘉祥係一成年且具智識之人，自
      難諉稱不知，從而被告林嘉祥對於交付行動電話門號資料
      ，將可能被用來作為詐欺取財等非法用途上，應有所預見
      ，且不違背其本意。是以，被告林嘉祥猶仍提供上揭行動
      電話門號資料予成年人「某甲」，當堪認被告林嘉祥亦有
      容任或允許將提供之行動電話門號等資料作為詐欺取財之
      聯絡電話使用，準此，被告林嘉祥顯有幫助詐欺取財之不
      確定故意存在，應堪認定。
（四）再按刑法上之幫助犯，係指以幫助之意思，對於正犯資以
      助力，而未參與實施犯罪之行為者而言。查被告林嘉祥提
      供本件行動電話門號資料予真實姓名年籍資料均不詳之成
      年人「某甲」、自稱MOMO購物台客服人員之某成年人及所
      屬詐騙集團之行為，要屬詐欺取財構成要件以外之行為，
      則被告林嘉祥應屬以幫助之意思，參與詐欺取財構成要件
      以外之行為，則被告林嘉祥應屬以幫助之意思，參與詐欺
      取財構成要件以外之行為，應以詐欺取財之幫助犯論。
（五）綜上，本件事證明確，被告林嘉祥犯行均至堪認定，應依
      法予以論科。
四、論罪科刑：
（一）論罪：
  １、按前開真實姓名年籍資料均不詳之「某甲」、自稱MOMO購
      物台客服人員之某成年人與所屬之詐騙集團成員等成年人
      ，共同基於意圖不法所有之接續犯意聯絡，以佯稱購物付
      款簽單勾選有誤之詐騙方式，引誘被害人陳淑君、余美惠
      陷於錯誤，因而致被害人陳淑君於98年6 月9 日晚上某時
      許，轉帳29,984元至某甲所屬詐騙集團成員取得之賴學龍
      合庫大里分行0000000000000 號帳戶內，及被害人余美惠
      於98年6 月9 日晚上10時許，以無摺現金存款之方式先後
      存入72,000元、79,000元至某甲所屬詐騙集團成員取得之
      嚴惟程所交付張惠如華南南臺中分行000000000000號帳戶
      內等情，是以，真實姓名年籍資料均不詳之「某甲」、自
      稱MOMO購物台客服人員之某成年人與所屬詐騙集團成員本
      件所為，均係犯刑法第339 條第1 項之詐欺取財罪。而真
      實姓名年籍資料均不詳之「某甲」、自稱MOMO購物台客服
      人員之某成年人與所屬詐騙集團成員就上開詐欺取財犯行
      ，均有犯意聯絡及行為分擔，為共同正犯。
  ２、被告林嘉祥基於幫助真實姓名年籍資料均不詳之成年人「
      某甲」、自稱MOMO購物台客服人員之某成年人及所屬詐騙
      集團向他人詐欺取財之不確定故意，將其所申辦之電話號
      碼0000000000號行動電話門號提供予真實姓名年籍資料均
      不詳之成年人「某甲」供作詐財之用是核其所為，係犯幫
      助犯刑法第339 條第1 項之詐欺取財罪，並應依刑法第30
      條第2 項之規定減輕其刑。
（二）量刑：爰審酌被告林嘉祥於本件犯行前無任何刑事記錄，
      有臺灣高等法院被告前案紀錄表1 份在卷可稽，足徵其素
      行良善，惟其得以知悉所申辦之行動電話門號SIM 卡將遭
      人供做詐欺取財之工具，竟任將其所有之行動電話門號SI
      M 卡交付予不法份子使用，非惟幫助詐騙者遂行詐財目的
      ，同時使詐財者得以隱匿其真實身分，降低遭查獲之風險
      ，助長犯罪之猖獗，破壞社會秩序甚鉅，然犯後於本院訊
      問程序中態度良好等一切情狀，量處如主文所示之刑，併
      諭知易科罰金之折算標準，以示懲儆。
（三）緩刑：末查被告林嘉祥前未曾因故意犯罪受有期徒刑以上
      刑之宣告等情，已如上述，茲因一時失慮，致罹刑典，經
      此偵查科刑之教訓，當已知所警惕，信無再犯之虞，且其
      犯後態度良好，與被害人陳淑君及余美惠成立如附表所示
      之調解等情，此有本院100年度竹調字第326號調解筆錄正
      本1份在卷可稽（見本院卷第5頁），堪認被告林嘉祥深具
      悔意，本院因認前所宣告之刑，以暫不執行為適當，併予
      宣告緩刑2 年，以啟自新，並依刑法第74條第2 項第3 款
      之規定，將雙方之調解條件列為緩刑之條件，命被告林嘉
      祥應依前開調解條件，按月向被害人支付，直至全部清償
      完畢為止，以作為被害人損害之賠償，以啟被告之自新，
      並保障告訴人之受償權利。而上開支付損害賠償之諭知，
      得為民事強制執行名義，且被告林嘉祥於本案緩刑期間倘
      未如期支付，而違反本判決所諭知之負擔情節重大，足認
      原宣告之緩刑難收其預期效果，而有執行刑罰之必要者，
      依刑法第75條之1 第1 項第4 款規定，得撤銷其緩刑之宣
      告，併此敘明。
五、依刑事訴訟法第449 條第1 項前段、第450 條第1 項、第45
    4 條第1 項，刑法第339 條第1 項、第30條第1 項前段、第
    2 項、第41條第1 項前段、第2 項、第74條第1 項第1 款、
    第2 項第3 款，刑法施行法第1 條之1 第1 項、第2 項前段
    ，逕以簡易判決處刑如主文。
中    華    民    國    100    年    11    月    3    日
                  新竹簡易庭  法  官  劉兆菊
以上正本證明與原本無異。
如不服本判決應於收受本判決後10日內向本院提出上訴書狀，上
訴書狀應敘述具體理由。上訴書狀未敘述上訴理由者，應於上訴
期間屆滿後20日內補提理由書狀於本院「切勿逕送上級法院」。
中    華    民    國    100    年    11    月    3    日
                              書記官  許榮成
附錄論罪科刑法條：
中華民國刑法第339條第1項
意圖為自己或第三人不法之所有，以詐術使人將本人或第三人之
物交付者，處5 年以下有期徒刑、拘役或科或併科1 千元以下罰
金。
中華民國刑法第30條
幫助他人實行犯罪行為者，為幫助犯。雖他人不知幫助之情者，
亦同。
幫助犯之處罰，得按正犯之刑減輕之。
附表
┌──┬────┬─────────────────────┐
│編號│被害人  │和解條件                                  │
├──┼────┼─────────────────────┤
│ １ │陳淑君  │被告林嘉祥願意賠償20,000元，自100年11月15 │
│    │        │日起至101年2月15日止，每月15日前各給付5,00│
│    │        │0元。                                     │
├──┼────┼─────────────────────┤
│ ２ │余美惠  │被告林嘉祥願意賠償60,000元，自101年3月15日│
│    │        │起至102年2月15日止，每月15日前各給付5,000 │
│    │        │元。                                      │
└──┴────┴─────────────────────┘